【裁判字號】    97,交上訴,3105
【裁判日期】    971218
【裁判案由】    肇事逃逸罪等
【裁判全文】
臺灣高等法院臺中分院刑事判決      97年度交上訴字第3105號
上  訴  人
即  被  告  甲○○
                      樓之7
上列上訴人因肇事逃逸罪等案件，不服臺灣臺中地方法院97年度
交訴字第173號中華民國97年11月6日第一審判決（起訴案號：臺
灣臺中地方法院檢察署96年度偵字第20340號），提起上訴，本
院判決如下：
    主  文
上訴駁回。
    理  由
一、按刑事訴訟法第350條、第361條、第362條、第367條規定，
    不服地方法院之第一審判決而上訴者，須提出上訴書狀，並
    應敘述具體理由，為上訴必備之程式；其所提出之書狀未敘
    述上訴理由，或僅曾以言詞陳述上訴理由者，均應於上訴期
    間屆滿後20日內補提理由書於第一審法院。惟原審法院對上
    訴書狀有無記載理由，僅應為形式上之審查，認有欠缺，且
    未據上訴人自行補正者，始應定期間先命補正，至於上訴理
    由是否具體，係屬第二審法院審查範圍，不在命補正之列。
    （參照刑事訴訟法第361 條之立法意旨）倘上訴人已提出上
    訴理由，但所提非屬具體理由者，應由第二審法院以上訴不
    合法律上之程式，判決駁回之。而所謂具體理由，必係依據
    卷內既有訴訟資料或提出新事證，指摘或表明第一審判決有
    何採證認事、用法或量刑等足以影響判決本旨之不當或違法
    ，而構成應予撤銷之具體事由，始克當之；倘僅泛言原判決
    認定事實錯誤、違背法令、量刑失之過重或輕縱，而未依上
    揭意旨指出具體事由，或形式上雖已指出具體事由，然該事
    由縱使屬實，亦不足以認為原判決有何不當或違法者，皆難
    謂係具體理由，俾與第二審上訴制度旨在請求第二審法院撤
    銷、變更第一審不當或違法之判決，以實現個案救濟之立法
    目的相契合，並節制濫行上訴（最高法院97年度台上字第89
    2 號裁判意旨參照）。
二、本件上訴人即被告甲○○（以下稱被告）不服原審判決，於
    民國97年11月26日提起上訴，其上訴狀所載理由略以：(一)
    原審判決對於被告有利之證據，漏未詳予調查審酌，並於理
    由敘明，有判決適用法律不當之違法；(二)原審判決理由所
    認被告有罪之論證，漏未詳予調查，以發現事實真象及全案
    原委，致被告遭受判刑，有判決適用法令不當之違法；(三)
    原審判決理由與卷證資料未臻相符，其判決認事用法未臻適
    當，有判決適用法令不當之違法等語。
三、本院查：本件原審認定被告有原判決所載之過失傷害罪及駕
    駛動力交通工具肇事，致人受傷而逃逸罪，係以：(一)被告於
    九十六年七月十三日上午十一時五十五分許，騎乘車牌號碼
    Ｇ５Ｑ－０６８號重型機車，沿臺中市○○路，由梅亭街往
    進化北路方向行駛，行經臺中市○○路○段二六六號前時，
    疏未注意車前狀況，不慎撞告訴人擊乙○○騎乘之由榮華街
    沿德北街右轉崇德路方向行駛之車牌號碼ＲＲ５－９７９號
    輕型機車左後側車身，致告訴人倒地受傷，被告旋即即駕車
    逃逸等情，已據證人即告訴人乙○○於警詢及偵查中證述甚
    詳，並有道路交通事故現場圖、道路交通事故調查報告表（
    一）、（二）、車號查詢重型機車車籍資料、事故現場照片
    及中國醫藥大學附設醫院診斷證明書等資料附卷可佐。另經
    員警仿監視錄影器翻拍照片中騎乘機車者之姿勢、方向，再
    次拍攝被告騎乘車牌號碼Ｇ５Ｑ－０６８號重型機車之背影
    ，兩相比對後，被告騎乘機車之背影確實與監視錄影器翻拍
    照片中之人雷同，亦有監視器翻拍照片四張在卷可稽。(二)證
    人即告訴人乙○○於原審審理中到庭詰證稱：「（96年7 月
    13日上午11時55分發生車禍當時，你被撞到情形如何？）當
    時我在騎車，有機車從我的左後方過來，我感覺有車過來，
    結果我想剎車剎不住就跌倒了」、「（當是有沒有看到撞到
    你的機車？）有。我看到該機車的車牌很髒，我沒有辦法記
    住他的車牌，而且該機車有載東西，騎機車的是一位中年婦
    人」、「（在警局是否有指認監視錄影的畫面？）有」、「
    （當時你說你有九成的把握說是那臺機車，為何到地檢署時
    說有十成的把握說是監視畫面內的機車撞到你的？）因為警
    察後來有叫我到警察局看那部機車，我一看到就認出來了，
    那臺車就是撞我的車子，因為那臺車子的外觀、車牌狀況，
    我可以確認。因為該機車形狀跟撞我的機車一樣」、「（你
    被撞後，你抬頭看撞你的機車，該騎機車的人如何反應？）
    他好像在撿東西。但是沒有回頭」、「（你被撞後，你或路
    人有無喊叫？）我有尖叫」、「（當時你尖叫時，撞你的人
    有何反應？）我被撞時，我馬上就尖叫，我抬頭起來看到該
    機車停下來撿東西，大概距離我十公尺。他撿完東西後就繼
    續往前騎，他的速度也沒有特別的快。當時有路人要幫我記
    車牌，但是還是來不及記到車牌」、「（是否確定當時你的
    前方只有這一輛機車？）那個時間只有那部機車從我旁邊過
    去」、「（被撞到當時，有無用餘光看到機車的樣子？）我
    被撞擊的當時，我有瞄到機車從我旁邊經過」、「（當時看
    到的機車是否就是停下來撿東西的機車？）是的」等語。證
    人乙○○於九十六年七月十三日警詢中雖未能指出係遭何車
    號之車輛撞擊，於九十六年七月二十日警詢時與警員共同閱
    覽監視錄影畫面後僅稱有九成以上把握可以肯定是被告所有
    之車牌號碼Ｇ５Ｑ－０６８號重型機車肇事等語，與偵查中
    及原審審理時明確指述係被告肇事不同。然查，一般車禍發
    生均為一瞬間，車禍事故之當事人對於車禍之發生多為過失
    ，欠缺主觀之犯意，對於現場之記憶難以完整。證人乙○○
    於車禍發生當時未能記住車號，事後經過警員調閱路口監視
    錄影，據以指認肇事者，與一般社會常態事實並無違背，是
    以證人於偵查中及原審審理時指認被告肇事，並非無據。另
    證人即事故處理員警藍維德於原審審理時亦到庭結證稱：「
    （你在勘驗過程中，你如何確認本件是被告擦撞告訴人，而
    不是其他人擦撞？）本件車禍是被害人到派出所報案，警方
    根據監器視有拍攝到被害人11點53分52秒（編號21號）出現
    ，然後再根據時間去推算，嫌疑人可能從崇德健行路口，經
    調閱該路口監視器，發現在11點53分30秒的時候，經被害人
    指證，有一輛車子很髒，而且後面載有紙箱，經調閱監視器
    後，被害人很明確的指認出被告的車子。在崇德健行路口，
    被告出現在11點53分30秒，被告是第一個出現的車子，往後
    還有16輛車子陸續經過，我為了確定車子出現的順序，我又
    調閱編號22號照片。發現被告是最後一輛車子，顯然後被告
    在這路段有事耽擱，再加上被害人的指證，而且我們請被告
    騎車到警局作比對，發現被告車子前面有撞擊的痕跡。而且
    當時被告到警局作筆錄的時候，並沒有否認該車有肇事，但
    是被告否認他是駕駛者」、「（你剛剛說被告機車有新擦痕
    ，當時有就兩輛車子無做比對？）有。編號11至17照片就可
    以很明顯的看出來。因為撞擊的痕跡不是很大，所以我們一
    定會去做比對。撞擊的位置根據我們初步的判斷，被告車輛
    應該是編號17號的前車頭撞到被害人車輛編號第2、13的車
    身。而且這樣的撞擊方式也符合被害人是轉彎車，被告是直
    行車的行車方向」、「（當初被害人到你們派出所報案時，
    是被害人先跟你們講肇事者是外觀？還是你們調出監視器畫
    面後再請被害人指認？）被害人先口述肇事車輛的外觀，我
    們再調監視畫面出來請被害人指認」、「（被害人所指認肇
    事者的車輛是被害人自己指認？還是你們誘導她指認？）是
    被害人自己指認。因為同時間也有幾臺載貨的機車，被害人
    都排除掉」等語。是以依證人藍維德之證言，亦足證明被告
    所騎乘之機車，確實於本件事故發生之時、地出現，參諸上
    開證人乙○○之證言，已足認定被告確為本件之肇事者甚明
    。(三)又依現場圖及證人藍維德、乙○○之證述，告訴人乙○
    ○係騎乘車牌號碼ＲＲ５－９７９號輕型機車，由榮華街沿
    德北街右轉崇德路方向行駛，該時德北街往永興街直行之行
    向為紅燈，乙○○竟未遵守管制燈號，即自榮華街紅燈右轉
    崇德路直行，在機車車身轉正直行後，恰被告疏未注意車前
    狀況自後方撞擊。(四)又按汽車駕駛人駕駛汽車肇事致人受傷
    或死亡，應即採取救護或其他必要措施，並向警察機關報告
    ，不得駛離或逃逸，道路交通管理處罰條例第六十二條第一
    項定有明文。又因道路交通事故之發生，常非於己之鄰親家
    里，時有告救不能情事，乃科以肇事者須即採取救護或其他
    必要措施，並應向警察機關報告之法定義務，以防因就醫延
    誤致生無謂傷亡，並俾得通知傷亡者家屬到場，以明責任，
    是凡肇事人於行車肇事致人受傷或死亡，未即採取救護或其
    他必要措施，並向警察機關報告，即駕車逃逸者，均應依該
    規定處罰，至其嗣後是否受刑事訴追及已否與被害人達成民
    事和解，賠償損失，對其應受處罰乙節，並不生影響。職是
    之故，汽車駕駛人駕駛汽車肇事，不論其責任之歸屬為何，
    即有義務留在肇事現場，採取救護或其他必要措施，並向警
    察機關報告，以維護他人之生命與其他用路人之交通安全。
    其立法目的，既係促使駕駛人於肇事致死傷後，能對被害人
    即時救護，報告警察機關，以減少死傷，是該罪之成立祇以
    行為人有駕駛動力交通工具肇事，致人死傷而逃逸之事實為
    已足，至行為人之肇事有否過失，則非所問（最高法院九十
    二年度臺上字第四四六八號刑事判決參照）。本件被告雖否
    認有肇事逃逸之情形，然證人即告訴人乙○○於偵查中及原
    審審理時均證稱被告於撞擊後離伊約十公尺處有停下來，伊
    也有尖叫等語。依證人乙○○所證稱被告停車之情形、停車
    之距離，則證人乙○○當場尖叫，被告豈有不知之理。本件
    被告駕駛車輛撞擊告訴人乙○○致其人車倒地，告訴人騎乘
    之機車並無如汽車有板金，防護力明顯較汽車為弱，機車遭
    碰撞後人、車倒地，機車騎士身體與地面摩擦或遭機車壓下
    ，一般而言非死即傷，被告既知肇事造成被害人人、車倒地
    ，對被害人當場受有傷害自已有認識，其竟未採取救護或其
    他必要措施，並向警察機關報告，即逕行駕車離去嗣經警循
    線查獲，其肇事逃逸已甚灼然。認被告犯行足堪認定，並指
    駁說明被告否認犯罪，何以為不足採信之理由，及論述何以
    本件並無辯護人所稱之「信賴保護」原則之適用。並據以核
    被告所為，係犯刑法第二百八十四條第一項前段之過失傷害
    罪及同法第一百八十五條之四肇事逃逸罪。已詳敘其所憑證
    據及認定之理由，所為論斷均有卷存證據資料可資覆按。而
    被告所提之上訴理由，或稱對被告有利之證據，漏未詳予調
    查審酌、或稱對被告有罪之論證，漏未詳予調查、或稱判決
    理由與卷證資料未臻相符，其判決認事用法未臻適當，均屬
    泛言原判決認定事實錯誤、違背法令，而未依卷內既有訴訟
    資料或提出新事證，具體指摘或表明第一審判決有何採證認
    事、用法或量刑等足以影響判決本旨之不當或違法，而構成
    應予撤銷之具體事由。揆諸上開最高法院判決意旨，被告提
    起之第二審上訴不合法律上程式，爰不經言詞辯論，判決駁
    回上訴。
四、據上論斷，應依刑事訴訟法第367條前段、第372條，判決如
    主文。
中    華    民    國    97    年    12    月    18    日
            刑事第八庭  審判長法  官  羅  得  村
                              法  官  張  靜  琪
                              法  官  吳  進  發
以上正本證明與原本無異。
傷害罪不得上訴，餘得上訴。
如不服本判決應於收受送達後十日內向本院提出上訴書狀，其未
敘述上訴理由者，並得於提起上訴後十日內向本院補提理由書（
均須按他造當事人之人數附繕本）「切勿逕送上級法院」。
                              書記官  柯  孟  伶
中    華    民    國    97    年    12    月    18    日


司法院資訊處製作；財團法人民間司法改革基金會備份。
